【裁判字號】    95,簡上,97
【裁判日期】    950519
【裁判案由】    清償借款
【裁判全文】
臺灣臺中地方法院民事判決              95年度簡上字第97號
上  訴  人  乙○○
被上訴人    甲○○
                      （指定送達處所：台中市○區○○路1
上當事人間請求清償借款事件，上訴人對於中華民國95年2月10
日臺灣臺中地方法院沙鹿簡易庭94年沙簡字第844號第一審判決
提起上訴，本院於民國95年5月5日言詞辯論終結，判決如下：
    主    文
上訴駁回。
第二審訴訟費用由上訴人負擔。
    事實及理由
一、被上訴人起訴主張：上訴人於92年4月間起，陸續向被上訴
    人借貸合計新台幣（下同）30萬元，並約定依借貸日起計算
    之10日內清償期限，雙方並立有借據一紙為憑。詎上訴人於
    借貸後，屆期遲未清償，爰依借貸契約之法律關係，起訴請
    求上訴人返還借款30萬元及自起訴狀送達之翌日即94年10月
    29日起按年息百分之五計算之利息，上訴人雖抗辯有清償借
    款，然證人林枝松所證稱之款項，乃是上訴人償還另一筆借
    款等情；於本院另補稱：上訴人沒有還我全部的錢，而證人
    林枝松並不確定上訴人有還被上訴人多少錢，且上訴人提出
    之存摺記錄、筆記本、勤務分配表、計算表等書面資料，除
    存摺記錄外，其他都是上訴人自己製作，並不能證明上訴人
    真正有還錢，另存摺中提領金錢的記錄也不能證明上訴人確
    實將提領的錢交付與被上訴人，故上訴人確實沒有還全部的
    錢等語。
二、上訴人於原審曾自認向被上訴人借得30萬元之事實，惟另以
    ：(1)其借款已經清償完畢，且已超額清償；(2)因兩造於91年
    7 月22日訂婚，為共築家庭，上訴人乃出資購買新屋，因92
    年5月24日參加公證集團結婚日期將屆，於92年5月喬遷新居
    ，並裝潢新屋，因上訴人之資金不足，而與被上訴人商量由
    被上訴人支付部分房屋裝修費用。因此，被上訴人支付部分
    新家裝修及傢俱等費用，實屬兩造共同經營家庭生活之必要
    開銷，委屬禮俗上嫁粧之一部分，依法應屬無償贈與，本此
    被上訴人自無請求返還之法律依據，至被上訴人陸續支付之
    金額總數、方式，是否如被上訴人所呈借據內容? 上訴人已
    不復記億，且系爭借據並無年、月、日，被上訴人應先就該
    借款時間、金額負舉證之責，以供上訴人充份核對。(3)退步
    言之，系爭借據形式上為真正，惟婚後上訴人為疼惜配偶，
    亦陸續支付現金予被上訴人；被上訴人自93年1月5日為金錢
    之事與上訴人爭吵，上訴人為求兩造和諧，遂支付6萬元尾
    款予被上訴人，未料被上訴人稱找不到借據，兩造乃起口角
    ，被上訴人憤而向上訴人服務之臺中縣大甲分局西歧派出所
    所長林枝松抱怨及吵鬧，因當晚上訴人並無執勤，林枝松所
    長乃以電話急召上訴人回到派出所，上訴人到達後，林枝松
    所長遂親自詢問兩造爭吵原因，經其分析協調後，被上訴人
    當場同意不再向上訴人索討，從此兩造互無金錢托欠，是被
    上訴人之主張為無理由等語資為抗辯；於本院另補稱：(1)被
    上訴人於起訴時並未就消費借貸契約中，已交付金錢之事實
    負舉證責任，雖被上訴人提出借據，但尚不足以證明被上訴
    人交付金錢之事實。(2)依據上訴人之郵局提款記錄，於92至
    93年間，提領金額早已逾30萬元。(3)上訴人雖不否認兩造有
    借貸之事實，但借款過程及金額與郵局的提領記錄有出入，
    且上訴人於原審就借款30萬原之自認有錯誤，上訴人對於借
    貸之金額已不復記憶。(4)上訴人於93年1月5日卻曾支付「尾
    款」6萬元予被上訴人，故上訴人之借貸金額業已還清。(5)
    夫妻關係存在期間各自對家務共同支出，為兩造共同經營生
    活所必要，實難認有何消費借貸法律關係存在等語。
三、原審審理結果認為：被上訴人主張上訴人向其借款30萬元，
    且已屆清償期，而上訴人抗辯已清償6萬元，業經證人林枝
    松到庭證述明確，故認上訴人應返還被上訴人借款24萬元及
    自起訴狀繕本送達之翌日即94年10月29日起至清償日止，按
    年利率百分之5計算之利息，從而被上訴人就此部分之請求
    為有理由，應予准許，並依職權宣告假執行；被上訴人其餘
    部分之請求為無理由，應予駁回。被上訴人收受判決後未提
    起上訴，上訴人收受判決後，表示不服而於法定期間內提起
    上訴，並聲明：(一)原判決不利於上訴人部分廢棄。(二)上開廢
    棄部分，被上訴人原審之訴駁回；被上訴人則聲明：上訴駁
    回。
四、兩造經法官整理、簡化爭點，其結果如下：
  (一)兩造不爭之事實：
    (1)上訴人於94年12年22日原審言詞辯論期日自認向被上訴人
      借得30萬元之事實。
    (2)93年1月5日上訴人清償被上訴人新台幣6萬元。
  (二)兩造爭執之事項：
    (1)被上訴人是否已經有交付三十萬元借款給上訴人？
    (2)上訴人是否已完全清償前揭借款？
五、得心證之理由：
  (一)按當事人主張之事實，經他造於準備書狀內或言詞辯論時或
    在受命法官、受託法官前自認者，無庸舉證；自認之撤銷，
    除別有規定外，以自認人能證明與事實不符或經他造同意者
    ，始得為之，民事訴訟法第279條第1項、第3項定有明文。
    本件被上訴人主張：上訴人曾於婚前向被上訴人借得30萬元
    之事實，業據上訴人於原審94年12月22日、95年1月19日言
    詞辯論期日先後二次自認前揭向被上訴人借得30萬元之事實
    ，此有前揭言詞辯論筆錄在卷足稽，且兩造於本院對於上訴
    人前揭自認之事實亦不爭執，有本院於95年4月3日準備期日
    筆錄在卷可稽，依前揭法律規定，被上訴人主張兩造間有借
    款契約存在，且被上訴人已交付借款30萬元之事實，應堪採
    信。上訴人於上訴理由雖主張：「雖不否認兩造有借貸之事
    實，但借款過程及金額與郵局的提領記錄有出入，且上訴人
    於原審就借款30萬原之自認有錯誤，上訴人對於借貸之金額
    已不復記憶。以及抗辯被上訴人對於已交付金錢之事實並未
    負舉證責任。」等語資為抗辯，惟被上訴人於原審提出之郵
    局存摺影本，其中92年4月29日、92年6月12日、92年7月30
    日、92年9月1日分別有20萬元、15萬元、10萬元、10萬元之
    提領紀錄，而被上訴人因上訴人前揭自認而毋庸進一步舉證
    前揭借款交付之事實，本院審之上開提領紀錄已超過被上訴
    人主張交付之借款30萬元，故上訴人尚難依據上開提領紀錄
    證明其前揭自認與事實不符，依前揭法律規定，上訴人前揭
    自認仍發生自認之效力，其前揭抗辯不足採信。又被上訴人
    主張上訴人前揭借款之清償期業已屆至等情，亦為上訴人所
    不爭，故本件被上訴人主張兩造間有30萬元借款法律關係存
    在，被上訴人已交付30萬元借款及借款清償期已屆至等情，
    均堪採信。
  (二)上訴人抗辯曾經清償6萬元借款之事實，業經兩造於本院所
    不爭，故應堪採信。又上訴人雖另抗辯其餘借款均已清償，
    並提出存摺影本、筆記本、勤務分配表、計算表等資料為證
    云云，惟查：上訴人所提出之存摺影本僅能證明上訴人提領
    款項之事實，未能證明所提領款項用以清償系爭借款之事實
    ；另上訴人提出之筆記本、明細表均為上訴人自行製作，尚
    不足據此認定被上訴人有收受還款之證明，從而上訴人抗辯
    其已清償超出6萬元以外之借款云云，即無不足採信。
  (三)綜上所述，本件被上訴人依消費借貸契約之法律關係，請求
    上訴人給付24萬元及自起訴狀送達上訴人之翌日即94年10月
    29日起至清償日止，按週年利率百分之五計算之利息，為有
    理由，應予准許。原審判決於上開範圍內，判命被上訴人如
    數給付，並依職權宣告假執行，於法並無不合，上訴意旨指
    摘原判決不當，求予廢棄改判，為無理由，應予駁回其上訴
    。
六、兩造其餘攻擊防禦方法及舉證，均已無礙於本院上開審認，
    本院自毋庸逐一論駁，附此敘明。
七、據上論結，本件上訴為無理由，依民事訴訟法第436條之1第
    3 項、第449條第1項、第78條，判決如主文。
中    華    民    國    95    年    5    月    19    日
                  民事第三庭    審判長法  官  張瑞蘭
                                      法  官  陳文爵
                                      法  官  陳毓秀
正本係照原本作成
本判決不得上訴
中    華    民    國    95    年    5    月    22    日
                                      書記官


司法院資訊處製作；財團法人民間司法改革基金會備份。
